臺灣臺中地方法院臺中簡易庭小額民事判決
                                    111年度中小字第1920號
原      告  謝宗宇  

訴訟代理人  謝英源  
被      告  謝宗翔  

上列當事人間請求返還不當得利事件，於民國111年8月9日言詞
辯論終結，本院判決如下：
    主      文
被告應給付原告新臺幣貳萬壹仟貳佰參拾參元。
原告其餘之訴駁回。
訴訟費用新臺幣壹仟元由被告負擔新臺幣陸佰陸拾柒元，餘由
原告負擔。
本判決原告勝訴部分得假執行。但被告如以新臺幣貳萬壹仟貳佰
參拾參元為原告預供擔保後，得免為假執行。
    爭執事項及理由要領
一、原告主張：兩造之母親林志芳於民國110年5月20日病逝，原
    告代墊喪葬費用新台幣（下同）60,000元、台中市生命禮儀
    管理處使用規費3,300元及停柩室使用及清潔費400元，共計
    63,700元，被告為負有扶養義務卻未共同分擔上開費用，顯
    受有不當得利，致原告受有損害，爰依不當得利之法律關係
    提本件訴訟等語。並聲明：被告應給付原告31,850元。　　
二、被告辯稱：原告應將領取之勞保喪葬補助費提列並扣除實際
    支出後，與應負扶養責任之三方（兩造及母親之配偶）共同
    分擔，始為合理。兩造之母親林志芳於10年前領取勞保退休
    金一次性給付款項60萬元，當時已與家人口頭約定，日後用
    於支付嚴重性醫療行為以及身後事，母親與原告同住，該款
    項皆由其自由運用，原告無法舉證支出流向與明細，故被告
    認其無再另行要求共同支付喪葬費用之原因等語。並聲明：
    原告之訴駁回。如受不利之判決，願供擔保請准宣告免為假
    行。 
三、得心證之理由
  ㈠原告主張被繼承人林志芳與訴外人謝英源婚後育有二子即兩
    造，林志芳於110 年5 月20日病逝，原告支出喪葬費用 6萬
    元、台中市生命禮儀管理處使用規費3,300元及停柩室使用
    及清潔費400元，共計63,700元等情，業據原告提出戶籍謄
    本、統一發票、台中市生命禮儀管理處使用規費收據為證，
    且為被告所不爭執，堪信原告前揭主張為真正。
  ㈡按繼承人對於被繼承人之債務，以因繼承所得遺產為限，負
    連帶責任。繼承人相互間對於被繼承人之債務，除法律另有
    規定或另有約定外，按其應繼分比例負擔之，民法第1153條
    定有明文。次按關於遺產管理、分割及執行遺囑之費用，由
    遺產中支付之。但因繼承人之過失而支付者，不在此限，民
    法第1150條規定甚明。被繼承人之喪葬費用，是否為繼承費
    用，民法雖未規定，然此項費用既為完畢被繼承人之後事所
    不可缺，且被繼承人死亡後，已喪失其作為債權債務主體之
    權利之能力，第三人如有為被繼承人支付喪葬費用者，若未
    能由被繼承人之遺產支付，實務上亦採由被繼承人之全體繼
    承人按應繼分之比例負擔之見解。另按喪葬費用應由繼承人
    按其應繼分負擔之，此為繼承人間之內部關係，從而繼承人
    之一代他繼承人墊支喪葬費用者，該墊支人得依不當得利規
    定向他繼承人請求返還其應負擔部分。
  ㈢經查，林志芳之繼承人為兩造及其配偶謝英源，有戶籍謄本
    在卷可稽，被繼承人林志芳逝世後，原告為辦理其後事所支
    出之喪葬費用計63,700元，依上揭說明，應由兩造及訴外人
    謝英源依應繼分比例負擔，被告之應繼分為三分之一，應負
    擔喪葬費用為21,233元（計算式:63700÷3＝21233，元以下4
    捨5入）。被告雖以：原告應將領取之勞保喪葬補助費提列
    扣除，兩造之母親林志芳於10年前領取勞保退休金一次性給
    付款項60萬元，母親與原告同住，該款項皆由原告自由運用
    ，原告無法舉證支出流向與明細，不應另行要求被告共同支
    付喪葬費用云云置辯。惟查，原告領取之勞保喪葬補助費為
    原告基於勞工身分所得，並非林志芳所留遺產，而林志芳生
    前所領取之退休金60萬元係林志芳之財產，原告縱使與林志
    芳同住，亦難認係屬原告自由運用之範疇，被告據此主張無
    庸另行負擔喪葬喪用，所辯洵無可採。被繼承人林志芳之葬
    喪費用既由原告代為墊付，被告即係無法律上原因而受有免
    於負擔之利益，致原告受有損害，原告自得依不當得利之法
    律關係，請求被告給付原告21,233元。
  ㈣綜上所述，原告依不當得利之法律關係，請求被告給付原   
   告21,233元，為有理由，應予准許。
四、本件事證已臻明確，兩造其餘攻擊防禦方法，核與判決結  
    果不生影響，爰不逐一論述。
五、本件原告勝訴部分，係依小額訴訟程序所為被告敗訴之判  
    決，依民事訴訟法第436 條之20規定，應依職權宣告假執  
    行。又被告陳明願供擔保免為假執行，經核並無不合，爰酌
    定相當擔保金額宣告之。
六、依民事訴訟法第436 條之19第1 項、第78條規定，本件訴訟
    費用額確定為1,000 元（即原告繳納之第一審裁判費1,000
    元），應由敗訴之被告負擔667元，餘由原告負擔。 　　
中　　華　　民　　國　　111 　年　　8 　　月　　23　　日
                      臺灣臺中地方法院臺中簡易庭　　
                                  法　官　吳蕙玟
以上正本係照原本作成。
如不服本判決，應於送達後20日內，以判決違背法令為理由，向
本院提出上訴狀並表明上訴理由（上訴理由應表明一、原判決所
違背之法令及其具體內容；二、依訴訟資料可認為原判決有違背
法令之具體事實），如於本判決宣示後送達前提起上訴者，應於
判決送達後20日內補提上訴理由書（須附繕本）。如委任律師提
起上訴者，應一併繳納上訴審裁判費。
中　　華　　民　　國　　111 　年　　8 　　月　　23　　日
                                  書記官　楊思賢